【裁判字號】    95,訴,7550
【裁判日期】    951024
【裁判案由】    侵權行為損害賠償
【裁判全文】
臺灣臺北地方法院民事判決              95年度訴字第7550號
原      告  甲○○
                        4樓
訴訟代理人  陳韋霖律師
複  代理人  江倍銓律師
被      告  丁○○
訴訟代理人  乙○○
            丙○○
上列當事人間請求侵權行為損害賠償事件，本院於民國95年10月
4日言詞辯論終結，判決如下：
    主  文
被告應給付原告新台幣柒拾柒萬伍仟參佰壹拾玖元，及自民國九
十五年六月十日起至清償日止，按年息百分之五計算之利息。
原告其餘之訴駁回。
訴訟費用由被告負擔十分之四，餘由原告負擔。
本判決原告勝訴部分，於原告供擔保新台幣貳拾陸萬元後得假執
行。
原告其餘假執行之聲請駁回。
    事實及理由
一、原告主張：被告於民國95年1月3日上午8時許，駕駛車號372
    8-DX號自小客車，行經台北市○○○路○段96巷2弄2號對面
    下車時，竟疏忽未注意後方來車即開啟車門，致原告煞車不
    及而發生碰撞，造成原告左手第4指中位指節壞死而不得不
    實施截肢手術。爰依侵權行為之法律關係，請求被告賠償新
    台幣（下同）181萬4,124元（含醫療費用及交通費之支出共
    2萬2,160元、勞動能力減損129萬1,964元、慰撫金50萬元）
    。並聲明：（一）被告應給付原告181萬4,124元，及自起訴
    狀繕本送達翌日起至清償日止，按年息5％計算之利息；（
    二）願供擔保，請准宣告假執行。
二、被告對於應負本件車禍賠償責任及就原告請求醫療費用及交
    通費用之支出部分並不爭執，惟就原告請求勞動能力之減損
    及慰撫金部分，則以：有關勞動能力之減損部分，依原告之
    傷勢，其勞動能力減損程度應以1％為適當，原告主張減損
    10.71％，要屬無據。又依行政院勞工委員會網站於95年6月
    27日公布行政院主計處95年4月份台灣地區薪資與生產力統
    計最新結果，顯示4月份工業及服務業受僱員工每人每月平
    均薪資（含經常性與非經常性薪資）為3萬9,842元，查原告
    從事壽險業務，收入顯非固定，且未必將來之收入得與現有
    收入相當，故其依據去年度之稅務申報資料即為年平均所得
    158萬9,638元即月薪所得13萬2,470元為計算基準，顯不合
    理，而應以目前行政院頒訂之最低基本工資1萬5,840元至95
    年4月份上開統計最新結果39,842元間核算，始為適當。由
    上，原告於本件車禍發生時年為51歲，距60歲勞動退休年齡
    尚有9年，對應霍夫曼係數表為7.588628，故原告之勞動能
    力損失計算方式應為「將上開月薪資以15,840～39,842元間
    核算，並乘以12個月，再乘以勞損比率1％，最後乘上9年之
    霍夫曼係數」，方為正確，原告逾此之請求並不合理。另有
    關慰撫金請求部分，應以15萬元為適當等語，資為抗辯。並
    聲明：原告之訴及假執行之聲請均駁回。
三、兩造不爭執之事實：
    原告主張本件車禍發生之事實，業據其提出台北市政府警察
    局交通警察大隊事故肇事原因初步分析研判表、長庚紀念醫
    院診斷證明書等為證，並為被告所不爭執，堪信為真實。
四、兩造之爭點及論述：
    按因故意或過失，不法侵害他人之權利者，負損害賠償責任
    ；不法侵害他人之身體或健康者，對於被害人因此喪失或減
    少勞動能力，或增加生活上之需要時，應負損害賠償責任；
    ；不法侵害他人之身體、健康者，被害人雖非財產上之損害
    ，亦得請求賠償相當之金額。民法第184條第1項前段、第19
    3條第1項、第195條第1項前段分別定有明文。如前所述，被
    告於前揭時地駕車，因疏於注意而撞及原告，自有過失。又
    原告因本件車禍事故，受有左手第4指中位指節壞死而實施
    截肢手術，此與被告之過失行為間有相當因果關係存在，是
    原告依侵權行為法律關係，請求被告賠償即屬有據。茲就原
    告求償項目及其金額，是否有理，分述如下：
（一）醫療費用及交通費用之支出部分：原告主張此部分支出費
      用共計2萬2,160元乙節，已據提出相關之診斷證明書、醫
      療費用收據、計程車收據、矽膠手指套報價單為證，並為
      被告所不爭執，原告此部分之請求，應屬有理。
（二）勞動能力減損部分：原告主張其所受傷勢尚未達終生日常
      生活須他人照料之程度，應以勞工保險殘廢給付標準表所
      載殘廢等級第3級之給付日數840為基準，而非自第1級之
      給付日數1,200日為基準，因原告之傷勢屬於該標準表第
      L104項第13級殘廢，給付標準90日，依前揭二給付標準之
      比例計算，原告減少之勞動能力為10.71％（90：840＝10
      .71：100），原告於車禍前年平均薪資所得為158萬9,638
      元，每年減少之勞動能力為17萬250元（1,589,638×10.7
      1％＝170,250.22，元以下四捨五入），原告係44年5月20
      日出生，自95年1月3日受傷後之翌日起算至年滿60歲退休
      止（即104年5月），尚有9年之勞動年限，依霍夫曼計算
      法扣除中間利息後，原告減少勞動能力所受之損失為129
      萬1,964元（170,250×7.588628＝1,291,964）等語，並
      提出勞工保險局第000000000075號函、台北市國稅局94年
      度綜合所得稅各類所得資料清單為證。惟為被告所否認，
      並以前揭情詞置辯。經查：原告因本件車禍受有左手第4
      指中位指節壞死而實施截肢手術之事實，為兩造所不爭，
      並有長庚紀念醫院診斷證明書在卷可稽。復經本院向該院
      函詢依原告傷勢係符合勞工保險殘廢給付標準表所載殘廢
      何等級？該院函覆原告傷害符合勞工保險殘廢給付標準表
      第104項第13級，有該院95年8月18日（95）長庚院法字第
      0804號函及檢送之病歷資料在卷可稽。次按被害人減少勞
      動能力之程度時，應斟酌被害人之職業、智能、年齡、身
      體或健康狀態等各種因素，本院斟酌上情，及勞工保險殘
      廢給付標準表所載殘廢等級第1等級全殘最高給付標準為1
      200日等情，認原告減少勞動能力之程度，以該第13級之
      給付60日與第1等級全殘之1200日比例相較，則原告所減
      損之勞動能力比例應為60/1200，即5％。原告主張依10.
      71％計算或被告抗辯依1％計算，均不合理。再者，原告
      在國泰人壽保險股份有限公司任職，於車禍前之94年度年
      所得為158萬9,638元，已據原告提出台北市國稅局94年度
      綜合所得稅各類所得資料清單及國泰人壽員工薪津表為證
      ，茲斟酌公司營運狀況、社會經濟變動因素及最接近車禍
      前收入狀況等情，原告以該年度收入作為其年薪資計算基
      準，尚稱合理。被告抗辯應以每月1萬5,840元～3萬9,842
      元間核算云云，並不可採。綜上，原告每年減少之勞動能
      力損失為7萬9,482元（1,589,638×5％＝79,482，小數點
      以下四捨五入），又原告係44年5月20日出生，自95年1月
      3日受傷後之翌日起算至勞動基準法第54條規定60歲之強
      制退休年齡止，共計9年4月又16日之勞動損失，原告一次
      請求9年減少勞動能力之損害，依霍夫曼計算法扣除中間
      利息後，合計60萬3,159元【（79,48 2×7.588628（霍夫
      曼係數）＝603,159（小數點以下四捨五入）】。逾此之
      請求，則屬無據。
（三）精神慰撫金部分：原告受傷後，精神肉體均受痛苦，其自
      得請求被告賠償其所受精神上之損害。又所謂賠償相當金
      額之計算，應以實際加害之情形、被害人所受精神上痛苦
      之程度、賠償權利人之身分地位、經濟能力，並斟酌賠償
      義務人之經濟狀況、可歸責之程度等定之。本院審酌原告
      因本件車禍所受傷害，及其因手指截肢所造成之不便及影
      響美觀所感受精神上痛苦之程度，並斟酌雙方身分地位、
      經濟能力及加害人可歸責之程度等一切情狀，認原告所請
      求之金額以15萬元為適當。
（四）綜上，原告得請求之各項損害金額為，醫療費用及交通費
      用2萬2,160元、減少勞動能力損害60萬3,159元及精神慰
      撫金15萬元，共計77萬5,319元。
五、綜上所述，原告依侵權行為之法律關係，請求被告給付77萬
    5,319元，及自起訴狀繕本送達之翌日即95年6月10日起至清
    償日止，按年息5％計算之法定遲延利息，為有理由，應予
    准許。逾此範圍之請求，為無理由，應予駁回。
六、假執行之宣告：
    原告陳明願供擔保，請求宣告假執行，就其勝訴部分，核無
    不合，爰酌定相當之擔保金額准許之；至其敗訴部分，假執
    行之聲請已失所依附，應併予駁回。
七、據上論結，本件原告之訴為一部有理由，一部無理由，依民
    事訴訟法第79條、第390條第2項，判決如主文。
中    華    民    國    95    年    10    月    24    日
                      民事第六庭    法  官  曾部倫
以上正本係照原本作成
如對本判決上訴，須於判決送達後20日內向本院提出上訴狀
中    華    民    國    95    年    10    月    25    日
                                    書記官  謝梅琴


司法院資訊處製作；財團法人民間司法改革基金會備份。
